【裁判字號】    91,交聲,1288
【裁判日期】    920218
【裁判案由】    違反道路交通管理處罰條例聲明異議
【裁判全文】
臺灣臺北地方法院交通件裁定                    九十一年度交聲字第一二八八號
    受 處分 人  甲○○  男  .
    即 異議 人
右列受處分人因違反道路交通管理處罰條例案件，對於臺北市交通事件裁決所中華民
國九十一年八月八日所為之處分（原處分案號：北市裁三字第駕裁二二－ＡＢＵ七六
Ｏ九六一號），聲明異議，本院裁定如左：
    主      文
原處分撤銷。
甲○○不罰。
    理      由
一、按法院受理有關交通事件，準用刑事訴訟法之規定，道路交通管理處罰條例第八
    十九條前段定有明文。是刑事訴訟法第一百五十四條：「犯罪事實應依證據認定
    之，無證據不得推定其犯罪事實」及最高法院四十年臺上字第第八十六號判例所
    揭示「事實之認定，應憑證據，如未能發現相當證據，或證據不足以證明，自不
    能以推測或擬制之方法，為裁判基礎」之意旨，於法院審理道路交通管理處罰條
    例案件，即有適用。
二、本件原處分機關認受處分人即異議人甲○○於民國九十一年五月十一日晚間七時
    五十五分許，駕駛車號ＣＱ－二三八三號自小客車沿臺北市○○○路北向南方向
    行駛，駛至西寧北路忠孝國中前大門向北迴轉時，因迴車前未注意來往車輛，致
    其左後側車身，撞及沿西寧北路北向南方向第一車道行駛之游文煌所駕駛車號Ｏ
    六三－ＬＤ號營業用小客車之左前車頭而肇事。嗣經臺北市政府警察局大同分局
    警員到場處理並繪製道路交通事故調查報告表及交通事故談話紀錄表，而由臺北
    市交通大隊大同分隊以受處分人違反道路交通管理處罰條例第四十九條第五款規
    定，迴車前未注意來往車輛，掣單舉發。受處分人於舉發通知單所載應到案日期
    九十一年六月三十日前向原處分機關即臺北市交通事件裁決所提出申訴，經原處
    分機關函轉送舉發單位查復結果，仍認受處分人有上開違規行為，而依道路交通
    管理處罰條例第四十九條第五款、第六十三條第一項規定，於九十一年八月八日
    裁處受處分人罰鍰新臺幣六百元，並記違規點數一點。
三、訊據受處分人甲○○固不否認於前揭時地駛經上開路段及與游文煌所駕駛之車輛
    發生碰撞等情，惟堅詞否認有何違反道路交通管理處罰條例之犯行，辯稱：「‧
    ‧‧他們在告發單上說我是迴轉時未注意來往車輛，事實上我是在西寧北路上是
    要迴轉沒有錯，但是我在西寧北路上的忠孝國中校門口已待轉三到五分鐘，而且
    車頭已經轉與西寧北路垂直，而且要左轉前已經注意兩邊（兩個路口）都已經紅
    燈，我才穿越馬路，穿越時已確認兩向都沒有來車，我看見與我發生事故之計程
    車，我的駕駛已超過雙黃線，對方車輛一直開過來，撞到我車子的左後方，我的
    想法是我已經儘可能在迴避他了，據我估計他時速大概有九十六公里，那邊限速
    應該是四十以下，況且又是在學校及醫院旁邊等語。經查：依卷附道路交通事故
    調查報告表所繪製之事故現場圖所示，受處分人所駕駛自小客車之左後側車身係
    與游文煌所駕駛營業用小客車之左前車頭發生擦撞，並有臺北市政府警察局交通
    警察大隊交通事故現場照片十張附卷足稽；另證人游文煌到庭證述：「（問：你
    看到對方車子時，對方車子在路上何位置？）答：他已經迴轉到另一個車道，快
    要打直了」（本院九十一年十二月十一日訊問筆錄）；依據上開二車之擦撞位置
    及證人之證言，可認受處分人係於迴車後始與證人游文煌營業用小客車發生擦撞
    ，非於迴車前未注意來往車輛而肇事，故受處分人並無原處分機關所認定迴車前
    未注意來往車輛之過失違規行為。
四、綜上所述，原處分機關認定受處分人有上開道路交通管理處罰條例之違規行為，
    與事實不符，而原處分機關不察，遽對受處分人為前開裁決，即難認為允當，應
    認受處分人之異議為有理由，由本院將原處分撤銷，改諭知受處分人不罰，以資
    適法。
據上論斷，應依道路交通案件處理辦法第二十條前段，裁定如主文。
中     華     民     國     九十二     年      二      月      十八     日
                                   臺灣臺北地方法院交通法庭
                                       法  官  吳  淑  惠
右正本證明與原本無異。
如不服本裁定，應於裁定送達後五日內向本院提出抗告狀。
                                       書記官  林  淑  卿
中     華     民     國     九十二     年      二      月      十九     日


司法院資訊處製作；財團法人民間司法改革基金會備份。
